臺灣臺中地方法院民事判決　九十三年度再易字第一七號
　　再審原告　乙○○
　　　　　　　甲○○○
　　再審被告　丙○○
右當事人間請求確認租賃關係存在事件，再審原告對於中華民國九十三年二月二十日
本院九十二年度簡上字第四四三號確定判決提起再審之訴，本院判決如下：
    主      文
再審之訴駁回。
再審訴訟費用由再審原告負擔。
    事實及理由
甲、程序方面：
一、按再審之訴，顯無理由者，得不經言詞辯論，以判決駁回之，民事訴訟法第五百
    零二條第二項定有明文。本件依上開規定未經言詞辯論，故再審被告並無任何聲
    明或陳述，合先敘明。
二、本件再審原告於民國（下同）九十三年三月二日收受本院九十二年度簡上字第四
    四三號確定判決書，並於九十三年三月三十日提起本件再審之訴，有再審狀可憑
    ，未逾民事訴訟法第五百條第一項規定三十日之不變期間，是再審原告提起本件
    再審之訴，程序上係屬合法，附此敘明。
乙、實體方面：
一、再審原告主張：
  (一)原確定判決認再審原告甲○○○代表金大利建設股份有限公司（下稱金大利公司
    ）與其自己訂立租約，因與民法第一百零六條前段有違，而不生效力云云，按違
    反禁止雙方代理之規定而為之代理行為，並非當然無效，應解為係無權代理行為
    ，如經本人事後承認，即為有效；禁止雙方代理旨在保護本人之利益，依民法第
    一百零六條前段規定，代理人經本人許諾，得為雙方代理之法律行為，禁止雙方
    代理之規定，既非為保護公益所設，自非強行規定，如有違反，其法律行為並非
    無效，經本人事後承認，仍生效力，最高法院七十九年度台上字第一二九二號、
    八十五年度台上字第一○六號判決要旨足資參照，是違反民法第一百零六條者，
    並非當然無效，惟前審何以遽行認定不生效力，乃其適用法律顯有錯誤。
  (二)次按，二人互負債務，而其給付種類相同，並均屆清償期者，各得以其債務，與
    他方之債務，互為抵銷，民法第三百三十四條第一項前段定有明文。前審因認再
    審原告均未能提出其過去六年來任何繳納租金之證明，雖再審原告主張已付二十
    七萬元租金云云，惟其所提出之繳納法院裁判費用等單據，均不能證明為再審原
    告曾繳納租金與出租人，自難採信。是訴外人金大利公司縱有將系爭房屋提供再
    審原告使用收益，亦應為無償之使用借貸，而非有償之租賃云云。惟查再審原告
    向金大利公司承租系爭房屋，對於金大利公司負有給付租金之債務；而再審原告
    另代金大利公司負擔繳納法院裁判費用等，是金大利公司對於再審原告亦有返還
    不當得利之債務。乃再審原告自得主張上開債務互為抵銷，而生相互清償之效力
    ，藉以作為再審原告繳納租金之證明。惟前審對於再審原告得為主張抵銷者，均
    未遑詳查，逕認再審原告代金大利公司負擔費用，不能證明再審原告曾繳納租金
    ，顯然有確定判決消極的不適用法規等語。
  (三)聲明：
    1.原確定判決廢棄。
    2.確認再審原告與再審被告間就門牌號碼台中縣豐原市○○街一○八號建物（下
      稱系爭房屋）之不定期租賃關係存在。
二、按再審之訴，必須主張原確定判決有民事訴訟法第四百九十六條、或第四百九十
    七條之情形，以為理由時，始為合法。而所謂再審之訴顯無再審理由，係指依再
    審原告所主張之再審理由，不經調查即可認定，在法律上顯無理由而不能獲得勝
    訴之判決者而言。經查，再審原告固主張原審判決有適用法律顯有錯誤，及消極
    不適用法律為由，提起本件再審之訴。惟經本院審酌，認其再審理由在法律上均
    不能成立，分別說明如次：
  (一)按原確定判決對再審原告二人與金大利公司間就系爭房屋於遭法院查封前是否有
    租賃關係存在之事實，依判決「理由欄三」所載內容觀之，其係依舉證責任分配
    原則，認為再審原告應就上開租賃關係事實，負舉證責任，而依再審原告於原審
    所提之證據（包括書證及人證）加以判斷，均不足以證明上開租賃關係之事實確
    屬存在，故依法駁回再審原告於原審之上訴。至於原審於判決理由中所載「上訴
    人甲○○○代表金大利公司與其自己訂立租約，因與民法第一百零六條前段有違
    ，而不生效力」等語，則僅係原審於判決理由中附帶提及民法之規定而已，細繹
    整體之判決理由，原確定判決並無「認定再審原告甲○○○確有金大利公司訂立
    租約，然因違反民法第一百零六條前段之規定而當然無效，並以該理由駁回再審
    原告之上訴」之意。故本件再審理由，曲解原判決理由之本意，遽以主張原判決
    適用法規顯有錯誤，顯有未當而不可採。
  (二)又就再審原告所主張其有代金大利公司負擔繳納法院裁判費，得與其對金大利公
    司所負之租金債務主張抵銷云云。然查依原確定判決所載理由，其僅係認定：再
    審原告所提出之繳納法院裁判費用等單據，並不能證明再審原告曾繳納租金予出
    租人金大利公司，故不能確認再審原告與訴外人金大利公司就系爭房屋定有不定
    期租賃契約存在而已。原確定判決並未就再審原告所主張之抵銷抗辯是否適法，
    加以認定，且依其判決理由所載，於該案亦無認定有無抵銷之必要。故原確定判
    決顯無再審原告所稱有消極不適用法規之情事，其以此為理由，提起再審之訴，
    即屬無據。
三、從而，原確定判決並無再審原告主張之適用法規顯有錯誤或消極不適用法規且顯
    然影響裁判等情形，則再審原告以民事訴訟法第四百九十六條第一項第一款及釋
    字第一七七解釋，提起再審之訴，顯無再審理由，應予駁回。
四、據上論結，本件再審之訴為顯無理由，爰依民事訴訟法第五百零二條第二項、第
    七十八條、第八十五條第一項前段，判決如主文。
中　　　華　　　民　　　國　　九十三　　年　　　九　　　月　　　九　　　日
                                    臺灣臺中地方法院民事第三庭
~B審判長法官　張恩賜
~B法　　　官　陳卿和
~B法　　　官　李悌愷
右正本證明與原本無異。
本判決不得上訴。
中　　　華　　　民　　　國　　九十三　　年　　　九　　　月　　　九　　　日
~B法院書記官
